【裁判字號】    90,上易,366
【裁判日期】    891004
【裁判案由】    竊盜
【裁判全文】
臺灣高等法院臺中分院刑事判決            民國九十年度上易字第三六六號
    上  訴  人  臺灣苗栗地方法院檢察署檢察官
    上  訴  人
    即  被  告  丙○○
右上訴人等因被告竊盜案件，不服臺灣苗栗地方法院中華民國八十九年十月四日第一
審判決（民國八十九年度易字第五六七號，起訴案號：臺灣苗栗地方法院檢察署民國
八十九年度偵字第一○三七號、併辦案號：同署民國八十九年度偵字第二三一九號、
第二七六三號、第三九○六號、第四五四六號），提起上訴，本院判決如左：
    主    文
原判決撤銷。
丙○○結夥三人以上連續攜帶兇器，毀越安全設備竊盜，累犯，處有期徒刑壹年玖月
，於刑之執行前，令入勞動場所強制工作參年。
    事    實
一、丙○○前於民國（下同）八十五年間，因違反麻醉藥品管理條例案件，經臺灣新
    竹地方法院判處有期徒刑五月確定，於八十五年八月二十七日易科罰金執行完畢
    ；又於八十六年間，因違反藥事法及麻醉藥品管理條例案件，經原審判處有期徒
  刑七月確定；另於八十六年間因竊盜案件經原審判處有期徒刑七月確定；同年又
    因贓物案件經原審判處有期徒刑三月確定，三案更定應執行刑為一年六月確定，
    於八十八年一月二日執行完畢，明顯有犯罪習慣。詎仍不知悔改，基於意圖為自
    己不法所有之概括犯意，連續於左列時、地為竊盜行為：
（一）先於八十八年八月間，基於竊盜之接續犯意，分二次於晚上約十一、二點經由
      大樓之樓梯至戊○○所經營位於苗栗縣苗栗市○○路八十七號三樓之古藝品店
      內，趁該樓無人在家之際，以其不知情之姑丈林為康所有之鑰匙開門進入行竊
      ，徒手竊得戊○○所有之太師椅二張、千手佛像、太子爺佛像各一尊、觀世音
      佛像大、小各一尊、茶桌一張、國畫一卷，並於同年十一月間某日將太師椅一
      張、觀音像大尊一尊、太子爺佛像一尊寄放在不知情之李淑惠所有位於苗栗縣
      苗栗市○○里○○路七三九巷三號二樓之住處，並將觀音佛像小尊一尊寄放在
      鄧建台所有位於苗栗縣苗栗市○○路一三一號之租處，嗣於八十九年一月二十
      六日晚上九時許在苗栗縣苗栗市○○里○○鄰○○街一巷一號前之路上為警查
      獲丙○○正與戊○○委託代尋失物之謝源興（起訴書誤植為劉源興）進行交易
      ，並於同日晚上十時許隨警至鄧建台上開住處查獲觀音佛像一尊及於同日晚上
      十一時三十分許隨警至李淑惠上開住處查獲太師椅一張、觀音像大尊一尊、太
      子爺一尊（均已交由戊○○領回）。
（二）又於八十九年五月十二日下午四時三十分許，由丙○○駕駛向潘兆祥所租賃之
      車號ＧＧ－二九五０號自小客車，前往苗栗縣頭屋鄉頭北坑村四鄰二號乙○○
      住處，自其未上鎖之大門進入行竊（侵入住宅部分未據告訴），徒手竊得乙○○所有之電視機一台，得手後放置於所駕之前揭自小客車上，並將之送給不知
      情之詹仁光。
（三）復於八十九年七月六日下午一時許，與劉德政基於共同竊盜犯意，由劉德政騎
      乘其所有之機車，搭載丙○○，前往苗栗縣苗栗市福星里啟文巷十三弄十七號
      范淼源住宅行竊，劉德政在外把風，丙○○自未上鎖之安全設備窗戶，踰越進
      入而侵入該住宅行竊（侵入住宅部分未據告訴），徒手竊得范淼源所有之護照
      四本、印章十一枚、三角架一只、回數票四張、油票五張、皮包六個、土地、
      房屋所有權狀一份、項鍊三條、耳環六個、墜子二個、戒子四個、車鑰匙一把
      等物，得手後，將前揭物品，由兩人朋分，並將部分物品藏放在苗栗縣苗栗市
      頭屋鄉○○街七八號丙○○租處。
（四）又於八十九年七月八日凌晨五時許，復與劉德政，基於共同竊盜之犯意，一同
      前往苗栗縣苗栗市福星里啟文巷十三弄十七號附近之啟文國小側門旁，持其二
      人前於范淼源家中所竊得之車鑰匙一把，劉德政在旁把風，由丙○○下手竊取
      范淼源所有之車號ＬＸ－０五二七號自用小客車，得手後旋將該車留供己用。
      迨同年月日下午三時許，由丙○○駕駛上開汽車搭載劉德政至苗栗縣公館鄉福
      德村四鄰三六號行竊，當場為警查獲，而知悉上情。
（五）再於八十九年七月八日清晨六時許，復與劉德政，基於共同竊盜之犯意，由丙○○駕駛前揭竊得之車號ＬＸ－０五二七號自用小客車，搭載劉德政，一同前
      往苗栗縣公館鄉福德村四鄰三十六號藍松漾住宅行竊，劉德政在外把風，丙○○自未上鎖之安全設備窗戶，踰越進入而侵入該住宅行竊（侵入住宅部分未據
      告訴），徒手竊得藍松漾所有之黑色手提包二個、洋酒四瓶、新台幣（下同）
      一千四百五十元、港幣五十元、水煙斗一只、戒子一只，並將之打包成三包，
      得手後旋於離開前揭住宅時，適逢警局巡邏車經過，二人心虛倉皇逃逸，乃將
      前揭竊得之三包財物丟棄於苗栗縣公館鄉福德村四鄰三五之四號之前方道路上
      。惟旋於當日中午十二時許，為警在上揭福德村四鄰三五之四號後方水溝涵洞
      內查獲劉德政，嗣於同日下午三時許，為警於前揭福德村四鄰三六之九號旁小
      木屋內查獲丙○○，而查悉全情。
（六）丙○○於八十九年七月二十五日二時許，夥同劉德政（五十二年五月十三日出
      生，另案併原審辦理）、楊少龍（六十五年七月二十七日出生，另案起訴），
      基於共同意圖為自己不法所有之犯意，由楊少龍提議竊取江王樟住處內財物，
      由楊少龍帶同由渠住處（苗栗市○○路五七一號）頂樓翻越至江王樟住（苗栗
      市○○路五七九號）之頂樓，由劉德政持可供兇器使用之兇器起子破壞頂樓之
      安全設備砂窗，再由丙○○踰越進入而侵入該住宅行竊（侵入住宅部分未據合
      法告訴），共竊得鐵力士型手錶及電子錶共三十二個、鐵盒二個、汽車鑰匙一
      把、鐵門遙控器一個，得手後朋分贓物。
二、案經苗栗縣警察局苗栗分局報請臺灣苗栗地方法院檢察署檢察官偵查起訴暨移送
    併案審理。
    理    由
一、關於右開事實(一)至(四)部分，訊據上訴人即被告（下稱）丙○○對於事實(一)、(三)部
    分直承不諱，對於事實(二)、(四)部分則矢口否認，惟查事實(一)、(二)、(三)、(四)部分，
    已據被告於原審坦承不諱，核與被害人戊○○、乙○○於警訊及原審審理中及范
    淼源於警訊中指訴失竊情節大致相符，並經證人謝源興、李淑惠、鄧建台、甲○○、邱戴秋香結證屬實，復有贓物認領保管單、車輛竊盜查詢表等件附卷可稽，
    堪認被告上揭自白為真實，足以採信。關於事實(五)部分，被告雖否認有於前揭事
    實（五）中與同案被告劉德政共同行竊情事，惟二人確有共同竊盜一情，已據同
    案共犯劉德政於警訊中供稱綦詳；且被告於警訊中亦自承伊有與同案被告劉德政
    進入前揭被害人藍松漾住宅欲行竊等情，又參諸被告與劉德政並無重大過節、仇
    隙，且劉德政供稱自己與被告一同行竊之犯行，除涉犯竊盜罪責外，對劉德政並
    無實益，是同案被告劉德政就共犯部分所為不利於己之供述，當無攀誣之虞，應
    堪採信，被告否認犯行，無非圖卸之舉，委不足取，其等有前揭共同行竊之事實
    至明，並經被害人藍松漾指訴綦詳，復有贓物認領保管單一紙附卷可稽。關於事
    實(六)部分，訊據被告雖矢口否認有此部分犯行，並辯稱：「我是幫一朋友的老婆
    頂罪，其戶籍住所不詳」等語，然查此部分之事實，已經被告於偵查中，同案被
    告劉德政於警訊、偵查中及同案被告楊少龍於警訊時供承不諱，核與被害人江王
    樟於警訊所陳述被害之情節相符，且有贓物認領保管單及現場相片附卷可稽，被
    告空言否認此部分，亦屬卸責之詞，不可採取。又證人戊○○於本院陳稱失竊之
    物品為其一人所有，並未與丁○○合夥共有等情，被告對於此部分之供述亦供認
    無異；證人甲○○已於原審證稱渠並未叫被告去搬電視，核與被害人乙○○於本
    院陳稱被告之情節相符，本院認無再予傳訊證人丁○○、甲○○之必要；再者，
    證人己○○於本院供稱被告並無交二萬元給伊轉交甲○○，作為購買電視之用云
    云，亦無法作為有利於被告之認定，附此敘明。綜上所述，本案事證已臻明確，
    被告犯行堪予認定，應予依法論科。
二、核被告丙○○於前揭事實欄（一）、（二）、（四）所為，係犯刑法第三百二十
    條第一項之普通竊盜罪；於事實欄（三）、（五）所為，則犯刑法第三百二十一
    條第一項第二款之踰越窗戶之安全設備加重竊盜罪。被告於事實欄(六)所為，係犯
    刑法第三百二十一條第一項第二款、第三款、第四款之結夥三人以上攜帶兇器毀
    越安全設備加重竊盜罪。被告與劉德政間就事實欄(三)至(五)之犯行，被告與劉德政
    、楊少龍間就事實欄(六)之犯行，有犯意聯絡及行為分擔，為共同正犯。又被告為
    數次竊盜行為，時間緊接，所犯係基本構成要件相同之罪名，顯係基於概括犯意
    而為，應依刑法第五十六條連續犯之規定以情節較重之結夥三人以上攜帶兇器毀
    越安全設備之加重竊盜罪論，並加重其刑。被告所涉事實欄（二）、（三）、（
    四）、（五）、（六）之竊盜犯行，雖未據公訴人起訴，惟此部分與其起訴論罪
    部分，有連續犯之裁判上一罪關係，已如前述，是為起訴效力所及，復為檢察官
    請求併案審理，基於審判不可分原則，本院自得併予審理，附此敘明。被告有事
    實欄所載之論罪科刑執行情形，有臺灣高等法院檢察署刑案紀錄簡覆表在卷可稽
    ，其於五年內再犯有期徒刑以上之本罪，為累犯，應依刑法第四十七條之規定，
    遞加重其刑。原審對於被告予以論罪科刑，固非無見，惟查原審對於檢察官移送
    併辦屬裁判上一罪部分（事實欄(六)部分），未及審理，即有未合，檢察官上訴意
    旨執此指摘原判決不當，為有理由，被告上訴否認部分犯罪，恣意指摘原判決不
    當，雖無足取，然原判決既有上述可議之處，即屬無可維持，仍應由本院將原判
    決予以撤銷改判，爰審酌被告之品行、犯罪動機、目的、手段、所生之危害及竊
    得物品價值非微，且一再故犯，顯無悔意等一切情狀，量處有期徒刑壹年玖月。
    又查被告前已有多次前科，並已有收受贓物、竊盜之刑案紀錄，且其於本案有連
    續數次竊盜犯行，顯見其有犯罪之習慣，若不施以強制工作，實難矯正此惡習，
    爰依竊盜犯贓物犯保安處分條例之規定，諭知被告於刑之執行前，令入勞動場所
    強制工作三年。
三、按檢察官移送併辦部分既不能證明被告犯罪，即與本案有罪部分不生裁判上一罪
    之關係，且移送併辦部分未經檢察官起訴，法院即不得就未經起訴之案件為審判
    ，又犯罪事實應依證據認定之，無證據不得推定其犯罪事實，認定不利於被告之
    事實，須依積極證據，苟積極證據不足為不利於被告事實之認定時，即應為有利
    於被告之認定。移送併辦意旨（八十九年度偵字第四五四六號）略以：被告丙○○於八十九年三月間在苗栗縣後龍鎮水尾里一００之二號，竊取趙汶明所有之大
    型砂磨機二部、小型砂磨機一部、電刨刀一部、木工用手提洗床一台、大型擊釘
    器二支、手提電鋸一台。於同年四月下旬在苗栗縣公館鄉北河村九十八號，竊取
    謝國郎所有刻石機一台、空氣壓縮機一台、電磨器一支、電鑽一支、擊釘器二支
    。又於同年六月間在苗栗縣後龍鎮○○路二十六號前，竊取詹隆寶所有固定型電
    鋸一台、手提式木工用洗床一台、空氣壓縮機一台、空氣擊釘器大型七支、中型
    四支、小型二支，因被告有犯竊盜之罪嫌云云。惟訊據被告丙○○自始至終均堅
    決否認有此部分之竊盜情事，經查扣案之證物空氣壓縮機一台、固定型電鋸一台
    、空氣擊釘器一台、電鑽一台，係在證人李志琴所居住之苗栗縣頭屋鄉○○街四
    十一號一樓查扣，業經證人李志琴於警訊時供述明確，並非在被告持有中查獲，
    證人李志琴雖證稱該物品係被告所寄放云云，證人己○○證稱：「我當時在李志
    琴家中洗澡，出來時該物品就放在客廳桌上，我就問李志琴那些東西是何人所有
    的，李志琴就告訴我是丙○○載至家中放置的」等語，惟為被告所堅決否認其事
    ，無法足以證明該物品係被告所竊。至於被害人趙汶明、趙國郎、詹隆寶所為被
    害情節之供述，以及贓物認領保管單三張，僅能證明失竊之事實，亦無法認定被
    告有此部分竊盜之犯行，自雖僅憑上開證據令被告負竊盜之罪責。此外，復查無
    其他證據足資證明被告確有此部分竊盜之情事，即難認被告有此部分之犯行。被
    告此部分既未能認為有罪，則此移送併辦部分與前開被告有罪部分即無裁判上一
    罪之關係，揆諸前開說明，因此部分未經檢察官起訴，本院不得併予審判，爰將
    此部分退由檢察官另行處理。
四、公訴人又移送併辦意旨（八十九年度偵字第二一四０號）略以：被告於八十九年
    五月三十日凌晨四時三十分許，基於意圖為自己不法之所有之概括竊盜犯意，至
    楊栗生所有位於苗栗縣頭屋鄉○○村○○鄰○○街五十八號之商店三樓，持其所
    有之破壞剪一支剪斷前揭楊栗生所有商店三樓之鐵窗入內行竊未遂，因認被告丙○○此部分涉有係犯刑法第三百二十一條第一項第一、二、三款之加重竊盜罪嫌
    。訊據被告丙○○堅詞否認有此部分犯行，辯稱：伊尚在持鐵剪破壞前揭楊栗生
    所有之商店鐵窗時，即遭警查獲，根本未入內行竊等語。經查，併辦意旨認被告
    丙○○涉此竊盜未遂行為，無非係以丙○○為警查獲時正在破壞鐵窗之事實為論
    據，然被告雖已為破壞鐵窗之行為，卻無法直指其即已為竊盜之犯行未遂，蓋「
    刑法上之未遂犯，必須已著手於犯罪行為之實行而不遂，始能成立，此在刑法第
    二十五條第一項規定甚明，同法第三百二十一條之竊盜罪，為第三百二十條之加
    重條文，自係以竊取他人之物為其犯罪行為之實行。至該第一項之各款所列情形
    ，不過為竊盜罪之加重條件，如僅著手於該項加重條件之行為，而未著手搜取財
    物，仍不能以本條之竊盜未遂論。．．．」（參見最高法院二十七滬上字第五四
    號判例、八十七年度台非字一一六號判決），是依此判例之見解，以著手搜取財
    物始為竊盜罪之著手，今被告丙○○供承伊僅為鐵窗之破壞行為即為警查獲一情
    ，核與被害人楊栗生於原審指訴情節相符（見原審八十九年八月四日之訊問筆錄
    ）當非虛妄，應堪採信，則益難認被告丙○○已為竊盜行為之著手，此外，復查
    無其他積極證據足認被告丙○○涉有此部分竊盜未遂犯行，應認不能證明被告犯
    此竊盜未遂罪，是與本案無任何一罪關係，自無從併予審理，應退由檢察官另為
    處理，附此敘明。
五、據上論斷，應依刑事訴訟法第三百六十九條第一項前段、第三百六十四條、第二
    百百九十九條第一項前段，刑法第二十八條、第五十六條、第三百二十一條第一
    項第二款、第三款、第四款、第四十七條，竊盜犯贓物犯保安處分條例第三條第
    一項第一款、第四條、第五條第一項前段，判決如主文。
中      華      民      國      九十     年       五      月     一     日
                                  臺灣高等法院臺中分院刑事第四庭
                                        審判長法  官  洪  耀  宗
                                              法  官  劉  登  俊
                                              法  官  吳  重  政
右正本證明與原本無異。
不得上訴。
                                              書記官  林  育  德
中      華      民      國      九十     年       五      月     二     日
附錄：
刑法第三百二十一條：
犯竊盜罪而有左列情形之一者，處六月以上五年以下有期徒刑。
第一款：於夜間侵入住宅或有人居住之建築物、船艦，或隱匿其內而犯之者。
第二款：毀越門扇、牆垣或其他安全設備而犯之者。
第三款：攜帶兇器而犯之者。
第四款：結夥三人以上而犯之者。
第五款：乘火災、水災或其他災害之際而犯之者。
第六款：在車站或埠頭而犯之者。
前項之未遂犯罰之。                                                      Ｆ


司法院資訊處製作；財團法人民間司法改革基金會備份。
